【裁判字號】    95,交聲,337
【裁判日期】    950420
【裁判案由】    違反道路交通管理處罰條例聲明異議
【裁判全文】
臺灣臺北地方法院交通事件裁定         95年度交聲字第337號
異  議  人
即受處分人  甲○
上列異議人即受處分人因違反道路交通管理處罰條例案件，對於
交通部公路總局臺北區監理所基隆監理站民國95年2 月21日所為
處分（原處分案號：基監字第裁42-ABU910118號）聲明異議，本
院裁定如下：
    主  文
異議駁回。
    理  由
一、按汽車駕駛人，在多車道左轉彎，不先駛入內側車道者，處
    新臺幣（下同）6 百元以上1 千8 百元以下罰鍰；又汽車駕
    駛人，駕駛汽車有違反上述條例之行為，經交通勤務警察制
    止，拒絕停車接受稽查而逃逸者，除按各該條規定處罰外，
    處3 千元以上6 千元以下罰鍰；以上並各記違規點數1 點，
    道路交通管理處罰條例第四十八條第四款（原處分贅載第一
    項）、第六十條第一項、第六十三條第一項第一款（原處分
    漏載第一款）分別定有明文。
二、本件異議人即受處分人甲○於94年12月9 日下午7 時30分許
    ，駕駛其所有車牌號碼9756-EG 號自用小客車，沿臺北市市
    ○○道行駛，至重慶北路口欲左轉時，未先駛入內側左轉車
    道而逕由直行車道左轉入重慶北路，而為北市交大大同分隊
    警員李志文，以受處分人違反道路交通管理處罰條例第四十
    八第四款（贅載第一項）之事實攔停；惟適該路口左轉綠燈
    亮起，受處分人乃趁勢左轉重慶北路後往南方向駛離，而未
    停車接受稽查而逃逸，警員乃記下車號經查詢資料確認無誤
    後，逕行舉發。嗣受處分人於應到案日期前提出申訴，惟經
    原處分機關函請舉發單位調查結果，仍認受處分人有前開違
    規行為，原處分機關乃於95年2 月21日依道路交通管理處罰
    條例第四十八條第四款 (原處分贅載第一項）、第六十條第
    一項、第六十三條第一項第一款（原處分漏載第一款）規定
    ，裁處受處分人罰鍰共3 千6 百元，並記違規點數共2 點。
三、訊據異議人否認上情，辯稱：其自市○○道下後直行，並停
    在停止線上，係因義交令其靠邊，始越過停止線靠左停在左
    車道，並非要在多車道左轉彎而未駛入內側車道；嗣警員上
    前，命出示行、駕照，然因燈號轉為綠燈，後面車輛鳴喇叭
    ，遂與警員協議將車開往左轉前方客運站等候，惟等待約5
    分鐘，未見警員前來，始將車輛駛離，並非拒絕停車接受稽
    查而逃逸云云。經查，證人即當日義交人員邱正祥於法院調
    查時業具結證述：「異議人是從市○○道下來，市○○道是
    2 個車道，1 個是左轉車道，1 個是直行車道，異議人的車
    是開在直行車道，我在紅綠燈處指揮交通，我看到異議人的
    車輛由直行車道左轉停在左轉車道前面，準備要左轉，當時
    是左轉紅燈，直行綠燈，我就示意她要直行，因為她沒有先
    駛入內側車道不能直接左轉，但是異議人並沒有直行，我就
    請警員過來開單．．當時直行車道是綠燈，因異議人的車子
    停在左轉車道，所以我才叫異議人直行，並不是我叫她靠邊
    她才從直行車道轉到左轉車道前」（見95年3 月13日訊問筆
    錄）等語明確，經核與證人即舉發警員李志文同日結證所稱
    ：「我當時是在市○○道與重慶北路交叉路口執行交通勤務
    ，我是站在義交邱正祥的左側，我看到異議人的車輛從市○
    ○道○道下來走直行車道，到路口過停止線異議人的車輛停
    在左轉車道前，準備左轉，當時是直行綠燈，左轉是紅燈。
    這時候我有看見義交指揮她直行的動作，異議人車子還是停
    在那邊沒有直行，並開窗與義交交談．．我看到這種情形我
    就自己走過去，走到異議人的車窗，在走的過程中義交也有
    示意我過去處理，我走到異議人的車窗前，我就跟異議人講
    她違規為何不聽義交指揮，既然如此我要開妳罰單，當時我
    很明確告訴她要右轉靠右邊停，不是要她停在國道客運站前
    面，這時候左轉方向變綠燈，異議人就趁勢左轉重慶北路往
    南方向駛離，我心想她是不是聽錯我要她停的位置，她左轉
    後我有小跑步約7 、8 公尺左右看異議人是不是有把車輛停
    下來，但是異議人車輛都沒有停下來，是直接開走，所以我
    才會開本件罰單。（問：你當時有無看到異議人的車輛停在
    國道客運前方？）我當時的視線是可以看到國道客運的位置
    ，但異議人車輛並沒有停在那裡，她是左轉後直接將車輛開
    走」（見同上訊問筆錄）之情節相符。且按交通警察舉發違
    反道路交通管理處罰條例所列之違規事實，本質上為行政處
    分，係公務員基於職務上之權力，依法就特定之具體事件所
    為具公法上效果之單方行政行為，基於公務員為公法上行為
    具有公信力之原則，該行政處分當可被推定為真正，其據以
    依法處分之事實認定亦為正確無誤，此公信原則，乃立法者
    賦予行政機關制定違反道路交通事件統一裁罰標準及處理細
    則，使執勤警員得以維護交通秩序、安全之行政目的；況上
    開證人即警員李志文身為公職，與受處分人素不相識，復無
    仇怨，當亦無設詞誣陷致身觸偽證重罪之必要，此外，本院
    復查無證據足資證明警員有捏造事實違法取締之情事，則執
    勤警員本其維護交通秩序、安全職責所為之舉發，自應受到
    合法、正確之推定，而足為本院認定之佐證。至異議人雖否
    認上情，並稱當時有證人鄭永勝乘坐上開車輛可資證明，然
    其復陳述不知該人地址，從而，本院顯無從傳訊，自不得遽
    為受處分人有利之推定。
四、綜上，本件異議人之異議為無理由，原處分機關依道路交通
    管理處罰條例第四十八條第四款 (原處分贅載第一項）、第
    六十條第一項、第六十三條第一項第一款（原處分漏載第一
    款）規定，裁處受處分人罰鍰共3 千6 百元，並記違規點數
    共2 點，洵無違誤。本件異議，應予駁回。
據上論斷，依道路交通案件處理辦法第十九條，裁定如主文。
中    華    民    國    95    年    4     月    20    日
                          交通法庭
                                法  官  王幸華
以上正本證明與原本無異
如不服本判決應於送達後5日內向本院提出抗告狀
                                書記官  陳泰寧
中    華    民    國    95    年    4     月    24    日


司法院資訊處製作；財團法人民間司法改革基金會備份。
